【裁判字號】    88,易,4460
【裁判日期】    890410
【裁判案由】    妨害信用等
【裁判全文】
臺灣板橋地方法院刑事判決                        八十八年度易字第四四六號
    公  訴  人  臺灣板橋地方法院檢察署檢察官
    被      告  甲○○
    選任辯護人  李富湧
右列被告因妨害名譽案件，經檢察官提起公訴（八十八年度偵字第二０二一五號），
本院判決如左：
    主  文
甲○○無罪。
    理  由
一、公訴意旨略以：被告甲○○係坐落臺北縣土城市○○段貨饒小段第一四四之七號
    土地「良辰吉市」住宅大樓之社區管理委員會主任委員，因營造之皇翔建設股份
    有限公司（以下簡稱皇翔公司）將該大樓門牌號碼為台北縣土城市○○路六號、
    建號第五五○七號及台北縣土城市○○路八號、建號第五五八九號之二間房屋後
    方陽台打通牆面，並增設鐵捲門而發生產權糾紛。甲○○竟意圖散布於眾，於民
    國（下同）八十八年八月八日上午九時二十分許，率社區住戶至「良辰吉市」新
    建大樓之四週進行抗議，並在附近巷道，以白布條懸掛內載「皇翔建設經縣政府
    糾舉核定侵佔公設」、「經縣府糾舉核定侵佔公設的皇翔建設公司實不足取」、
    「侵佔社區公共設施，私設鐵捲門危害安全」等文字，以此誹謗損害皇翔公司之
    名譽及信用。因認被告所為涉犯刑法第三百十條第二項散布文字誹謗罪嫌及同法
    第三百十三條妨害信用罪嫌。
二、按刑法第三百十三條之妨害信用罪，所謂「信用」自專指經濟上能力而言，如非
    關於經濟上支付能力之事，應屬誹謗或侮辱之範圍。被告甲○○以白布條懸掛內
    載「皇翔建設經縣政府糾舉核定侵佔公設」、「經縣府糾舉核定侵佔公設的皇翔
    建設公司實不足取」、「侵佔社區公共設施，私設鐵捲門危害安全」等文字，顯
    非關於告訴人之經濟上支付能力之事，應屬誹謗或侮辱之範圍。是其前開犯行尚
    不成立刑法第三百十三條之妨害信用罪，合先敘明。
三、再按刑法第三百十條之誹謗罪，係指意圖散佈於眾，而指摘或傳述足以毀損他人
    名譽之事者也，其成立主觀上仍須以故意為要件，若所指摘或傳述之事，與公共
    利益有關者，且能證明其為真實，即有確切證據能證明其為實在者則不罰。再因
    自衛、自辯或保護合法之利益，而以善意發表之言論，不論是否能證明其事為真
    實與否，不罰，觀之刑法第三百十條、第三百十一條第一款之規定自明。
四、公訴人認被告涉有上開妨害名譽等罪嫌，無非以台北縣土城市○○段貨饒小段建
    號第五五○七號及第五五八九號，門牌號碼為台北縣土城市○○路六號及八號二
    間房屋之所有權人為告訴人皇翔公司，雖皇翔公司將該二間房屋後方之陽台打通
    牆面及增設鐵捲門，致與原核准建築、使用圖樣不符，惟並未侵占該「良辰吉市
    」住宅大樓之公共設施之情，業經檢察官會同台北縣板橋地政事務所人員至現場
    履勘，並實施測量明確，有履勘筆錄、照片十八幀及台北縣板橋地政事務所土地
    複丈成果圖附卷可憑，則被告散布告訴人侵占公共設施等文字，係為不實，應堪
    認定，而此等文字客觀上顯足以毀損告訴人皇翔公司之名譽及信用者甚明。次查
    ：依卷附台北縣工務局八十八年七月二十三日八八北工使字第Ｃ甲六○號函文以
    觀，並未指摘告訴人皇翔公司有何侵占公共設施之情節，則被告甲○○辯稱係憑
    此公函及管理委員會紀錄率眾懸掛白布條抗議，顯係事後卸責之詞，不足採信，
    為主要論據。
五、訊據被告甲○○固坦承有擔任「良辰吉市」集合住宅大樓管理委員會之主任委員
    ，並於前揭時地率眾懸掛白布條抗議等情不諱，惟堅詞否認有妨害告訴人名譽犯
    行，辯稱：依告訴人與「良辰吉市」承購戶簽訂之「房屋預定買賣合約書」第四
    條第二項第一款約定：「大公共設施除汽車停車位應分攤之持分面積需另計外，
    係指屋頂突出物、壹樓電梯樓梯間、門廳及其側方陽台、騎樓；地下室第一層台
    電配電室、管理員辦公室、電信室、電錶室等及當層電樓梯間為公用之公共設施
    。告訴人將座落台北縣土城市○○路六號、六之一號、八之一號一樓及中央路一
    段九十二號、九十四號、中華路一段二十五號地下一樓建築物打通牆面開設門及
    增設鐵捲門，破壞大樓外觀花崗石，業經台北縣政府工務局認定與核准圖不符，
    通知立即改善。地下室增設樓梯部分亦確有侵占公共設施。「良辰吉市」大廈第
    一屆管理委員會與告訴人點交公共設施時，請求告訴人修補瑕疵及拆除違建，回
    復原狀，告訴人均拒絕，故該大廈區分所有人紛紛提議掛白布條表示抗議，管理
    委員會乃決議掛白布條，目的是為住戶居住之安全，要求告訴人儘速改善、回復
    原狀。伊係當時管理委員會之主任委員，依該會之決議執行，並無誹謗告訴人名
    譽、信用之意等語。
六、經查：公訴人雖於偵查中就座落台北縣土城市○○段貨饒小段一四四之七地號，
    門牌號碼為台北縣土城市○○路六號及八號二間房屋之後方之陽台打通牆面及增
    設鐵捲門部分會同台北縣板橋地政事務所人員至現場履勘，並實施測量明確，制
    有履勘筆錄、照片十八幀及台北縣板橋地政事務所土地複丈成果圖附卷可憑，認
    告訴人未侵占公共設施。惟前開地號上，告訴人將門牌號碼台北縣土城市○○路
    六號、六之一號、八之一號一樓及中央路一段九十二號、九十四號、中華路一段
    二十五號地下一室共同使用部分開設門、加裝鐵捲門及增設台階，面積五．六五
    平方公尺之事實，除有被告提供之照片一幀外，並據本院會同台北縣板橋地政事
    務所人員至現場履勘、實施測量，制有履勘筆錄、照片二幀及台北縣板橋地政事
    務所土地複丈成果圖一份附卷可憑，足認告訴人確有侵占公共設施之行為。且告
    訴人就前開門牌號碼地下一樓建築物，打通牆面開設門及增設鐵捲門之行為與原
    核准圖不符之部分，業經台北縣政府工務局函請其立即改善，嗣工務局於八十八
    年十一月十五日派員前往複查，結果仍未改善，認其違反建築法第七十七條，爰
    依同法第九十一條規定處新台幣六萬元罰鍰，此有台北縣政府八十八年七月二十
    三日八八北工使字第Ｃ甲六０號、同年十二月九日八八北府公使字第四六八八一
    ０號函在卷可稽。足認縣政府工務局亦認告訴人前開地下一樓建築物，打通牆面
    等行為係違反建築法第七十七條第一項「建築物所有權人、使用人應維護建築物
    合法使用與其構造及設備安全」之規定，始依同法第九十一條第一項處罰鍰。告
    訴人前開行為確已侵占公共設施，且未維護建築物合法使用與其構造及設備安全
    ，被告以布條載明告訴人侵占社區公共設施、危害安全等語，與公共利益有關，
    且能證明其為真實，應不處罰。再被告為該建築物之區分所有人，且為該大廈之
    社區管理委員會主任委員，為維護本身及其他住戶之合法利益所發表之言論，主
    觀上係為公益，尚無證據證明其係基於惡意而發表上開言論。公訴人僅就告訴人
    將該大樓門牌號碼為台北縣土城市○○路六號、建號第五五○七號及台北縣土城
    市○○路八號、建號第五五八九號之二間房屋後方陽台打通牆面，並增設鐵捲門
    部分之行為為告訴人未侵占公共設施之論斷基礎，顯有未洽。被告所為尚不成立
    誹謗罪。此外查無其他積極證據足認被告有何妨害告訴人名譽犯行，既不能證明
    被告犯罪，應為無罪之諭知。
據上論斷，應依刑事訴訟法第三百零一條第一項，判決如主文。
本案經檢察官陳伯厚到庭執行職務
中      華      民      國    八十九    年      四    月      十        日
                                    台灣板橋地方法院刑事第四庭
                                        法  官  王  敏  慧
右正本証明與原本無異
如不服本判決應於送達後十日內向本院提出上訴狀
                                        書記官  廖  美  紅
中      華      民      國    八十九    年      四    月      十一      日


司法院資訊處製作；財團法人民間司法改革基金會備份。
